【裁判字號】    97,交抗,400
【裁判日期】    970416
【裁判案由】    違反道路交通管理處罰條例
【裁判全文】
臺灣高等法院交通事件裁定             97年度交抗字第400號
抗  告  人
即受處分人  甲○○
上列抗告人因違反道路交通管理處罰條例案件，不服臺灣臺北地
方法院97年度交聲字第63號，中華民國97年3月5日裁定，提起抗
告，本院裁定如下：
    主  文
抗告駁回。
    理  由
一、原處分意旨略以：本件受處分人甲○○於民國（下同）96年
    10月20日12時50分許，駕駛申崧食品有限公司所有之車牌號
    碼6510-DW號自用小貨車，在臺北縣板橋市○○路141號前肇
    事致人受傷而逃逸，經臺北縣政府警察局板橋分局員警填製
    北縣警交字第CO0000000號舉發通知單（下稱「本案舉發通
    知單」）逕行舉發，嗣受處分人於同年11月12日向原處分機
    關提出申訴，經原處分機關函請原舉發單位調查結果，仍認
    受處分人確有上開違規行為，原處分機關乃依道路交通管理
    處罰條例第62條第4項前段、第67條及違反道路交通管理事
    件統一裁罰基準規定，裁處受處分人罰鍰新台幣（下同）6,
    000元，吊銷駕駛執照1年。
二、抗告意旨略以：當天我發現照後鏡角度有跑掉時，我人已在
    土城，事後回想在那路段是有聽到聲音，也以為可能是車內
    貨物倒下的聲音，如果我有擦撞到人，一定會停下車來處理
    ，因公司的貨車有投保第三責任險與全險，故沒有逃逸之必
    要云云。
三、按道路交通管理處罰條例第62條第3項、第4項規定：「汽車
    駕駛人駕駛汽車肇事致人受傷或死亡者，應即採取救護措施
    及依規定處置，並通知警察機關處理，不得任意移動肇事汽
    車及現場痕跡證據，違反者處新臺幣3,000元以上9,000元以
    下罰鍰。但肇事致人受傷案件當事人均同意時，應將肇事汽
    車標繪後，移置不妨礙交通之處所」，「前項駕駛人肇事致
    人受傷而逃逸者，吊銷其駕駛執照；致人重傷或死亡而逃逸
    者，吊銷其駕駛執照，並不得再考領」，另同條例第67條第
    3項規定「汽車駕駛人，曾依本條例其他各條規定吊銷駕駛
    執照者，1年內不得考領駕駛執照」。
四、經查：
  (一)抗告人即受處分人甲○○於96年10月20日12時50分許，駕駛
    申崧食品有限公司所有之車牌號碼6510-DW號自用小貨車，
    沿台北縣板橋市○○路往土城方向行駛，在重慶路141號前
    因超越右前方由被害人鄭梅香所騎乘之車牌號碼CVW-923號
    重機車時，因未保持兩車適當之距離，而致前開自用小貨車
    之右邊照後鏡擦撞到鄭梅香所騎前開機車之左側照後鏡，造
    成鄭梅香人車倒地而受有左側上下肢多處擦挫傷等傷害之事
    實，業據證人鄭梅香於96年10月27日警詢證述在卷，有原審
    法院依職權向臺灣板橋地方法院檢察署調取之97年度偵字第
    161號卷可稽（下稱本件偵查卷），並有該偵查卷內之道路
    交通事故現場圖、道路交通事故調查報告表(一)、(二)、現場照
    片、車損照片及板橋中興醫院診斷證明書等可資佐證（見本
    件偵查卷第13至15、18頁、第23至32頁），且查抗告人於96
    年10月27日之警詢筆錄亦自承：「事前我駕駛自小貨車6510
    -DW號車沿重慶路往土城方向行駛，至肇事地時普重機CVW-9
    23號車在我車右前方，當我從普重機CVW-923號車左邊超車
    過去時，我有聽到我車右邊照後鏡有與普重機CVW- 923號車
    發生碰撞的聲音，且右邊照後鏡內翻，當下我並未停車繼續
    往前開，直到土城送貨處我才下車查看右照後鏡，由於看不
    到右後方所以我調整照後鏡角度」等語（見本件偵查卷第4
    頁），足見抗告人確有駕駛前開自用小貨車，於前揭時、地
    發生車禍肇事，並致人受傷之事實。而抗告人於前揭時、地
    發生車禍後，並未停車查看機車騎士的傷勢而離去現場之事
    實，除據抗告人於警詢及檢察官97年1月15日偵訊時自承在
    卷（見本件偵查卷第5頁、第34頁），並經證人鄭梅香於警
    詢證述明確，堪信屬實。
  (二)抗告人因本件車禍肇事致人受傷而離去現場，經臺北縣政府
    警察局板橋分局員警以抗告人有「肇事致他人受傷而逃逸」
    之事實，填製本案舉發通知單舉發，嗣抗告人於同年11月12
    日向原處分機關提出申訴，經原處分機關函請原舉發單位調
    查結果，仍認抗告人確有上開違規行為，原處分機關乃依道
    路交通管理處罰條例第62條第4項前段、第67條及違反道路
    交通管理事件統一裁罰基準規定，裁處抗告人罰鍰6,000元
    ，吊銷駕駛執照1年等情，有本案舉發通知單、交通部公路
    總局臺北區監理所96年12月28日北監自裁字裁40-CO0000000
    號違反道路交通管理事件裁決書、交通部公路總局臺北區監
    理所96年11月15日北監自字第0962017437號及96年12月13日
    北監自字第0966028379號函及臺北縣政府警察局板橋分局96
    年11月27日北縣警板交裁字第960046613號函等在卷可稽（
    見原審卷第7、9至12、17、19至20頁）。
  (三)抗告意旨雖辯稱當天有聽到聲音以為是車內貨物倒下，不知
    有肇事，因公司的車有保險，沒必要逃逸云云，惟依前揭抗
    告人於警詢中自承其在肇事地時，有見到車牌號碼CVW-923
    號重機車在其小貨車的右前方，且有聽到其駕駛之小貨車右
    邊照後鏡與普重機CVW-923號車發生碰撞的聲音，右邊照後
    鏡有內翻之情形等語，可見抗告人當時確實知道其所駕駛之
    自用小貨車的右邊照後鏡擦撞到機車，又依卷附之道路交通
    事故現場圖及現場照片（見本件偵查卷第13、23、24頁）所
    示，鄭梅香所騎之重機車在遭抗告人所駕駛之小貨車擦撞倒
    地所造成之刮地痕長達13.5公尺，足見當時兩車擦撞之力道
    甚大，當可想像鄭梅香所騎之機車當時倒地的聲響甚大，抗
    告人豈可能毫無所覺，甚至誤以為僅是車內貨物倒下之聲響
    ，是以抗告人上揭所辯顯為卸責之詞，實難採信。再抗告人
    涉犯刑法第185條之4之肇事逃逸（公共危險）罪，經臺北縣
    政府警察局板橋分局報請臺灣板橋地方法院檢察署檢察官偵
    查，業經該署檢察官於97年1月15日以97年度偵字第161號緩
    起訴處分書緩起訴處分在案，並經檢察官依職權送請再議，
    由臺灣高等法院檢察署檢察長於97年2月15日，以97年度上
    職議字第1630號處分書駁回再議確定在案，有該緩起訴處分
    書及臺灣高等法院檢察署處分書在卷可稽，抗告人有本件肇
    事逃逸之交通違規事實已甚明。
  (四)綜上所述，抗告人確有前揭肇事逃逸之違規行為，原處分機
    關依道路交通管理處罰條例第62條第4項前段、第67條及違
    反道路交通管理事件統一裁罰基準規定，裁處受處分人罰鍰
    6,000元，吊銷駕駛執照1年，核無違誤，原審法院據此駁回
    抗告人之聲明異議，經核亦無不合。本件抗告人抗告意旨執
    前揭辯詞，指摘原裁定不當，所辯均為卸責之詞，尚難採信
    ，其抗告核無理由，應予駁回。
據上論結，應依道路交通管理處罰條例第89條，道路交通案件處
理辦法第26條，刑事訴訟法第412條，裁定如主文。
中    華    民    國    97    年    4     月    16    日
                  刑事第十一庭審判長法  官  張連財
                                    法  官  楊照男
                                    法  官  洪光燦
以上正本證明與原本無異。
不得再抗告。
                                    書記官  駱麗君
中    華    民    國    97    年    4     月    16    日


司法院資訊處製作；財團法人民間司法改革基金會備份。
